【裁判字號】    90,自,14
【裁判日期】    900404
【裁判案由】    詐欺
【裁判全文】
臺灣屏東地方法院刑事判決                              九十年度自字第一四號
    自  訴  人  乙○○
    被      告  甲○○
右被告因詐欺案件，經自訴人提起自訴，本院判決如左：
     主  文
甲○○無罪。
     理  由
一、自訴意旨略以：甲○○意圖為自己不法之所有，於民國八十五年十月間，向自訴
    人詐稱其所有坐落屏東縣東港鎮○○里○○路○段一號之夏威夷海產餐廳樓房已
    請代書辦理向銀行貨款中，因近日急需現款使用，請求借予新台幣一百餘萬元，
    嗣取得房屋貸款後，即隨時清償，自訴人因認甲○○既同住東港鎮，且開設夏威
    夷海產餐廳，應不會有詐，乃將一百一十五萬元借予甲○○。詎甲○○借款後，
    即避不見面，只交代餐廳員工說房貨尚未借到，迄今均分文未付。因認甲○○涉
    有詐欺取財罪嫌。
二、自訴人認被告涉犯詐欺犯行，係以卷附被告所簽發，票號ＣＨ１９０８０４之本
    票資為論據。訊據被告甲○○固坦承積欠自訴人一百餘萬元未還，惟矢口否認有
    詐欺犯行，辯稱：我跟自訴人蘇金水是好朋友，當時是蘇金水看我餐廳經營不善
    ，主動拿錢借我，後來我餐廳被拍賣，支票均跳票，銀行方面根本就沒有借到錢
    ，無法還蘇金水，但我曾跟他說如有需要，可以來我餐廳搬東西，後來他也搬了
    不少東西回去，總共價值十二萬餘元，有他簽收之明細表及收據為憑，而且，我
    每個月也都按月給我五千元利息，有一陣子沒有繼續付利息，是因我生病，沒有
    工作，另外，我搬家也曾告知蘇金水，他也知道我行動電話號碼，我並沒有避不
    見面等語。按犯罪事實應依證據認定之，無證據不得推定其犯罪事實。不能證明
    被告犯罪者，應諭知無罪之判決。刑事訴訟法第一百五十四條、第三百零一條第
    一項定有明文。再參照臺灣高等法院八十四年度上易字第六○八四號判決：按刑
    法第三百三十九條第一項之詐欺罪，必須行為人自始基於不法所有之意圖，以詐
    術使人交付財物，始能構成，所謂以詐術使人交付，必須被詐欺人因其詐術而陷
    於錯誤，若其所用方法，不能認為詐術，亦不致使人陷於錯誤，即不構成該罪，
    最高法院四十六年臺上字第二六○號著有判例。又民事債務當事人間，若有未依
    債務本旨履行給付之情形，在一般社會經驗而言，原因非一；其因不可歸責之事
    由無法給付，或因合法得對抗他造主張抗辯而拒絕給付，甚至債之關係成立後，
    始行惡意遲延給付，皆有可能，非必出於自始無意給付之詐欺犯罪一端；刑事被
    告依法不負自證無罪之義務，故在別無積極證據之情形下，自難違反刑事訴訟法
    第一百五十四條之規定，以被告單純債務不履行之狀態，推定被告自始即有不法
    所有之意圖而施用詐術。
三、經查：本件依自訴人提出之本票及被告上開所自承，固足證明被告曾向自訴人借
    款一百一十五萬元，且迄未返還，惟自訴人於本院審理中既供承：認識被告約二
    十餘年，被告借款時，只問我是否方便將錢借給他，他並未說明為何要向我借錢
    ，只說等拿到銀行貨款，就會將錢還我，且當時我並不知道被告之財務狀況，也
    未去調查等語，顯見被告於借款之初，並未向自訴人虛構有良好之資力等等與事
    實不相符合之經濟狀況，再者，借貸關係成立後，原本即存有債務人不履行債務
    之風險，自訴人當知之甚稔，自訴人既因本身之原因，於貸放款項時，怠於為事
    前之徵信工作，自無法僅以被告事後債務不履行之狀態，而謂其交付款項予被告
    之行為，係出於受被告之詐欺所致。綜上，自訴人所舉之證據尚不足以證明被告
    犯罪，此外，復查無其他積極證據足認被告於借款時即有詐欺之意圖與犯行，依
    上說明，應為無罪之諭知。
據上論斷，應依刑事訴訟法第三百零一條第一項，判決如主文。
中      華      民      國      九十      年      四     月      四     日
                                      臺灣屏東地方法院刑事第一庭
                                          法  官   包梅真
右正本證明與原本無異。
對於本判決如有不服應於收受送達後十日內向本院提出上訴書狀上訴於台灣高等法院
高雄分院並按他造當事人之人數附具繕本。
                                          書記官   蔡進吉
中      華     民       國     九十      年      四     月       四    日


司法院資訊處製作；財團法人民間司法改革基金會備份。
